臺灣板橋地方法院刑事判決　　　　　　　　　　　　九十二年度訴字第二０四一號
　　公　訴　人　臺灣板橋地方法院檢察署檢察官
　　被　　　告　乙○○
右列被告因偽造文書案件，經檢察官提起公訴（九十二年度偵字第一三二四五號），
本院行簡式審判程序，判決如左：
    主  文
乙○○連續行使偽造私文書，足以生損害於公眾及他人，處有期徒刑陸月，如易科罰
金以佰元折算壹日。
如附表壹、貳所示偽造之「甲○○」署押（簽名及指印）均沒收。
    事  實
一、乙○○前有妨害自由之犯罪科刑紀錄，執行完畢已逾五年後，於民國八十三年間
    因違反麻醉藥品管理條例等案件，經本院於八十三年六月十七日判處有期徒刑五
    月（違反麻醉藥品管理條例部分）、二年二月（違反肅清煙毒條例部分），應執
    行有期徒刑二年五月；又於同年間因偽造文書案件，經本院於八十三年十二月七
    日以八十三年度易字六五四六號判處有期徒刑四月，如易科罰金以三百元折算一
    日；復於八十五年間因違反麻醉藥品管理條例案件，經臺灣高等法院於八十五年
    四月三十日以八十四年度上更一字第八六九號判處有期徒刑五月二月；上開各罪
    接續執行，於八十六年十月十八日縮短刑期假釋出監，至九十年十月五日縮刑假
    釋期滿，然於縮刑假釋期滿前經撤銷假釋，現正入監執行殘刑，而未執行完畢（
    不構成累犯），猶不知悔改。其為掩飾身分，以逃避刑責，而為下列偽造署押及
    偽造私文書並行使之行為：
（一）於九十二年一月十五日晚上十時五十分許，在臺北縣板橋市○○街七十三巷十
      九號之二，為警查獲涉犯施用毒品案件（施用毒品部分，經檢察官另案偵辦）
      ，竟基於行使偽造私文書之犯意，冒用其弟甲○○之名義，於翌日（即同年一
      月十六日）凌晨零時零分許，於逕行逮捕通知上偽造「甲○○」之簽名一枚、
      指印二枚，而偽造「甲○○」已獲警察機關通知其被依法逮捕之私文書，旋將
      該偽造之私文書交還承辦之臺北縣政府警察局新莊分局泰山分駐所警員收執而
      行使之，足以生損害於甲○○本人及司法機關偵查犯罪之正確性。復基於偽造
      署押之犯意，接續於九十二年十六日凌晨零時十分許，在上址，於臺北縣政府
      警察局新莊分局搜索扣押筆錄上偽造「甲○○」之簽名二枚、指印二枚；於同
      日上午六時二十分許，在臺北縣政府警察局新莊分局泰山分駐所接受警方詢問
      後，在上開分駐所警員所製作之訊問筆錄上偽造「甲○○」之簽名八枚、指印
      十二枚，並在口卡片影本上偽造「甲○○」之簽名、指印各一枚，且在新莊分
      局九十二年一月十六日指紋卡片上偽造「甲○○」之指印二十枚。嗣於九十二
      年一月十六日晚上九時五分許，在臺灣板橋地方法院檢察署檢察官訊問後，亦
      在該署訊問筆錄上偽造「甲○○」之簽名一枚（乙○○偽造「甲○○」之簽名
      、指印之數量情形，詳附表壹），表示其係甲○○本人，均足以生損害於甲○
      ○本人及上開司法機關偵查犯罪之正確性。
（二）於九十二年一月二十四日晚上八時許，在臺北縣板橋市○○路九十一巷十五號
      前，因警盤查發現乙○○所騎乘車號ＬＨ二─九二三號輕型機車置物箱內放置
      含有第一級毒品海洛因殘渣袋五個（所涉施用毒品部分，經檢察官另案偵辦）
      ，乙○○承前偽造署押之概括犯意，冒用甲○○之名義，在上址，接續於臺北
      市政府警察局大安分局扣押筆錄上偽造「甲○○」之簽名二枚、指印二枚；又
      於翌日（即同年一月二十五日）凌晨二時三十分許，在臺北市政府警察局大安
      分局敦化南路派出所接受警方詢問後，於上開派出所警員製作之訊問筆錄上偽
      造「甲○○」之簽名三枚、指印六枚，並在大安分局扣押物品目錄表上偽造「
      甲○○」之簽名一枚、指印一枚，且在同分局查獲涉嫌毒品危害防制條例毒品
      初步鑑驗報告單涉嫌人簽章欄上偽造「甲○○」之簽名一枚、指印一枚，在同
      紙毒品鑑驗報告單涉嫌人欄上偽造「甲○○」之指印一枚；在上開分局煙毒、
      麻藥案件尿液委驗單「被採尿人右手拇指模」欄上偽造「甲○○」之指印一枚
      ；在臺灣板橋地方法院檢察署涉嫌施用毒品被移送人簡易前科調查表上偽造「
      甲○○」之簽名一枚、指印一枚；在上開分局派出所逮捕人犯時間管制表上偽
      造「甲○○」之簽名一枚、指印一枚；在口卡片上偽造「甲○○」之簽名一枚
      、指印五枚；在權利告知書（單）上偽造「甲○○」之簽名、指印各一枚；在
      上開分局指紋卡片上偽造「甲○○」之指印二十枚。嗣於九十二年一月二十五
      日上午十一時五十分許，在臺灣板橋地方法院檢察署檢查事務官詢問後，在詢
      問筆錄上偽造「甲○○」之簽名一枚，表示其係甲○○本人，足以生損害於甲
      ○○本人及司法機關偵查犯罪之正確性。期間，乙○○承前行使偽造私文書之
      概括犯意，在自願搜索同意書上偽造「甲○○」之簽名二枚、指印一枚；在逕
      行逮捕通知上偽造「甲○○」之簽名二枚、指印二枚；在上開分局訊問犯罪嫌
      疑人夜間偵訊同意書上偽造「甲○○」之簽名、指印各一枚（乙○○偽造「甲
      ○○」之簽名、指印數量情形，詳附表貳），而偽造「甲○○」自願同意受搜
      索之意、已獲警察機關通知其被依法逮捕及同意夜間接受訊問的私文書，旋將
      上開偽造之私文書交還承辦警員收執而行使之，均足以生損害於甲○○本人及
      司法機關偵查犯罪之正確性。嗣經臺灣板橋地方法院檢察署檢察事務官依法傳
      喚甲○○本人到庭，甲○○否認涉犯上開施用毒品罪嫌之情事，及乙○○前開
      二次所捺之指紋卡經送鑑定，認非甲○○之指紋而係乙○○之指印，始為警方
      循線查獲。
二、案經臺灣板橋地方法院檢察署檢察官自動檢舉偵查起訴，而乙○○於準備程序中
    就被訴事實為有罪之陳述，經法官告知簡式審判程序之旨，並聽取當事人之意見
    後，本院裁定行簡式審判程序。
    理  由
一、訊據被告乙○○對於右揭時地冒名應訊及偽造簽名、指印之犯罪事實均坦承不諱
    ，核與被害人甲○○於偵查中指述遭冒名情節相符，並有臺北縣政府警察局新莊
    分局泰山分駐所訊問筆錄、上開分局搜索及扣押筆錄、口卡片、指紋卡片、逕行
    逮捕通知、臺灣板橋地方法院檢察署訊問筆錄各一份，及臺北市政府警察局大安
    分局敦化南路派出所偵訊筆錄、扣押筆錄、扣押物品目錄表、查獲涉嫌毒品危害
    防制條例毒品初步鑑驗報告單、煙毒、麻藥案件尿液委驗單、臺灣板橋地方法院
    檢察署涉嫌施用毒品被移送人簡易前科調查表、逮捕人犯時間管制表、口卡片上
    、指紋卡片、自願搜索同意書、逕行逮捕通知、訊問犯罪嫌疑人夜間偵訊同意書
    、權利告知書、臺灣板橋地方法院檢察署詢問筆錄各一份附卷可資佐證，而被告
    於九十二年一月十六日在臺北縣政府警察局新莊分局所捺印之「甲○○」名義指
    紋卡及同年月二十五日在臺北市政府警察局大安分局所捺印之「甲○○」名義指
    紋卡，經送內政部警政署刑事警察局鑑定，亦確認與甲○○本人於九十二年四月
    二十九日在臺灣板橋地方法院檢察署所捺印之指紋不符，而與被告在臺北縣政府
    警察局中和分局所留存之指紋相符，並有上開被告捺印之指紋卡片、被害人甲○
    ○於九十二年四月二十九日在臺灣板橋地方法院檢察署所捺印之指紋卡片、內政
    部警政署刑事警察局九十二年五月二十八日刑紋字第０九二００八四九六一號鑑
    驗書附卷可稽。堪信被告自白應與事實相符，本案事證明確，被告犯行洵堪認定
    ，應依法論科。
二、核被告如事實欄一（一）所示，在臺北縣政府警察局新莊分局泰山分駐訊問筆錄
    、搜索及扣押筆錄、口卡片上、指紋卡片、臺灣板橋地方法院檢察署訊問筆錄上
    偽造「甲○○」之簽名或指印，及如事實欄一（二）所示，在臺北市政府警察局
    大安分局敦化南路派出所訊問筆錄、扣押筆錄、扣押物品目錄表、查獲涉嫌毒品
    危害防制條例毒品初步鑑驗報告單、煙毒及麻藥案件尿液委驗單、臺灣板橋地方
    法院檢察署涉嫌施用毒品被移送人簡易前科調查表、逮捕人犯時間管制表、口卡
    片、權利告知書（單）、指紋卡片上偽造「甲○○」之簽名、指印，係犯同法第
    二百十七條第一項之偽造署押罪。又被告係各別基於同一偽造署押之犯意，接續
    於各該筆錄、口卡片、指紋卡片、搜索扣押筆錄、扣押目錄表、鑑驗報告單、尿
    液委驗單、前科調查表、管制表、權利告知書（單）上偽造「甲○○」之署押，
    核其係在單一犯意下侵害一個法益之接續多次行為，均為接續犯，各屬單純一罪
    。又被告於九十二年一月十五日及同月二十四日被查獲後，二次各接續偽造「甲
    ○○」署押，其先後二次偽造署押犯行，時間緊接，方法相同，所犯復為構成要
    件相同之罪名，顯係基於概括犯意反覆為之，為連續犯，應依刑法第五十六條規
    定，論以一罪，並加重其刑。另被告如事實欄一（一）所示，在逕行逮捕通知上
    偽造「甲○○」之署押；如事實欄一（二）所示，在自願搜索同意書、逕行逮捕
    通知、訊問犯罪嫌疑人夜間偵訊同意書上，偽造「甲○○」之署押，均係表示收
    受各該同意書、通知書之意，該部分已具備私文書之性質，被告已非單純偽造署
    押，而該當偽造私文書之構成要件，其復將同意書、通知書等私文書持交承辦員
    警收受，核其所為均係犯刑法第二百十六條、第二百十條之行使偽造私文書罪；
    被告偽造之低度行為復為行使之高度行為吸收，論以行使偽造私文書罪；至被告
    在各該通知書、同意書偽造署押之行為係偽造該私文書之部分行為，為偽造私文
    書罪吸收，不另論罪。被告如事實欄一（二）所示，在自願搜索同意書偽造「甲
    ○○」之簽名一枚、指印一枚、逕行逮捕通知偽造「甲○○」之簽名二枚、指印
    二枚、訊問犯罪嫌疑人夜間偵訊同意書偽造「甲○○」之簽名一枚、指印一枚，
    均係在單一犯意下侵害一個法益之接續行為，於此應為接續犯，亦屬單純一罪。
    再者，被告先後二次行使偽造私文書行為，時間緊接，方法相同，觸犯構成要件
    相同之罪，顯係基於概括犯意而為之，為連續犯，應依刑法第五十六條之規定論
    以一罪，並加重其刑。被告所犯連續偽造署押與連續行使偽造私文書二罪間，亦
    有方法結果之牽連關係，屬裁判上一罪，應依牽連犯之規定從一重之連續行使偽
    造私文書罪處斷。公訴意旨雖未敘及被告於九十二年一月十五被查獲後之翌日（
    即同月十六日），在指紋卡片偽造「甲○○」之指印，及同年一月二十四日被查
    獲後，在扣押物品目錄表、查獲涉嫌毒品危害防制條例毒品初步鑑驗報告單、煙
    毒及麻藥案件尿液委驗單、口卡片、大安分局指紋卡片上偽造「甲○○」簽名、
    指印等事實，惟此部分與前開經論罪科刑之部分既各具有實質上一罪之關係，為
    起訴效力所及，本院自應併予審理。爰審酌被告素行不佳（有臺灣高等法院被告
    全國前案紀錄表可稽），其為規避刑責，竟二度冒用其弟甲○○的名義應訊，並
    偽造署押及行使偽造私文書，更甚而不顧甲○○本人將因此遭致不必要之司法調
    查而受損害，甚為可訾，應予非難，及犯罪手段、犯罪所生之危害、犯後坦承犯
    行，態度尚稱良好等一切情狀，量處如主文所示之刑，並諭知易科罰金之折算標
    準。
三、被告所偽造如附表壹、貳所示「甲○○」之署押（含簽名及指印），不問屬於犯
    人與否，均應依刑法第二百十九條之規定宣告沒收。
四、公訴意旨另以：被告乙○○於九十二年一月二十四日晚上八時許，在臺北縣板橋
    市○○路九十一巷十五號前，因警盤查發現乙○○所騎乘車號ＬＨ二─九二三號
    輕型機車置物箱內放置含有第一級毒品海洛因殘渣袋五個，為掩飾身分，冒用甲
    ○○名義應訊，在臺北市政府警察局大安分局敦化南路派出所之基本權利告知書
    （單）上偽造「甲○○」之署押，表示業經告知詢問前依法應告知之事項之意，
    而偽造該私文書，再將該告知書持交承辦警員收執而行使之，另涉有刑法第二百
    十六條、第二百十條之行使偽造私文書罪嫌。惟查，觀諸上開權利告知書（單）
    上並無「簽收欄」等類似用語，且被告係在刑事訴訟法第九十五條第二至四款規
    定應告知事項下簽名、捺指印，性質上僅屬於被告已被警方告知上開訴訟權利之
    證明而已，尚不能表示被告有製作何種文書之意思，或其已為何種之意思表示，
    自難認成立刑法行使偽造私文書罪，此部分應僅能論以偽造署押罪，公訴人認此
    部分涉犯行使偽造私文書罪即有未合；此外復查無其他積極證據證明被告確有公
    訴人所指此部分之犯行，惟公訴意旨認此部分與前開已起訴並論罪科刑之行使偽
    造私文書、偽造署押罪間，有連續犯、接續犯之關係，屬裁判上及實質上一罪關
    係，爰不另為無罪諭知。
據上論斷，應依刑事訴訟法第二百九十九條第一項前段、第二百七十三條之一第一項
，刑法第五十六條、第二百十六條、第二百十條、第二百十七條第一項、第五十五條
、第四十一條第一項前段、第二百十九條，罰金罰鍰提高標準條例第二條，判決如主
文。
本案經檢察官王家春到庭執行職務。
中　　　華　　　民　　　國　　九十三　　年　　　六　　　月　　 九     　日
                                 　　　 臺灣板橋地方法院刑事第七庭
                                      　　　法  官  楊　志　雄
右正本證明與原本無異
如不服本判決應於送達後十日內向本院提出上訴狀
                                            書記官  胡  勤  義
中　　　華　　　民　　　國　　九十三　　年　　　六　　　月   　九　     日
附錄本案論罪科刑法條全文：
刑法第二百一十條
偽造、變造私文書，足以生損害於公眾或他人者，處五年以下有期徒刑。
刑法第二百一十六條
行使第二百十條至第二百十五條之文書者，依偽造、變造文書或登載不實
事項或使登載不實事項之規定處斷。
刑法第二百一十七條第一項
偽造印章、印文或署押，足以生損害於公眾或他人者，處三年以下有期徒
刑。
附 表 壹：
┌──┬──────┬──────────┬───────┬──────┐
│編號│  時    間  │  地            點  │偽造署押之文件│內容及數量  │
├──┼──────┼──────────┼───────┼──────┤
│ 一 │九十二年一月│臺北縣龍興街七十三巷│逕行逮捕通知  │「甲○○」簽│
│    │十六日凌晨零│十九之二號          │              │名一枚、指印│
│    │時零分許    │                    │              │二枚        │
├──┼──────┼──────────┼───────┼──────┤
│ 二 │同日凌晨零時│同右                │搜索扣押筆錄  │「甲○○」簽│
│    │十分許      │                    │              │名二枚、指印│
│    │            │                    │              │二枚        │
├──┼──────┼──────────┼───────┼──────┤
│ 三 │同日上午六時│臺北縣政府警察局新莊│訊問（調查）筆│「甲○○」簽│
│    │二十分許    │分局泰山分駐所      │錄            │名八枚、指印│
│    │            │                    │              │十二枚      │
├──┼──────┼──────────┼───────┼──────┤
│ 四 │同右        │同右                │口卡片影本    │「甲○○」簽│
│    │            │                    │              │名、指印各一│
│    │            │                    │              │枚          │
├──┼──────┼──────────┼───────┼──────┤
│ 五 │同右        │同右                │指紋卡片      │「甲○○」指│
│    │            │                    │              │印二十枚    │
├──┼──────┼──────────┼───────┼──────┤
│ 六 │同日下午九時│臺灣板橋地方法院檢察│訊問筆錄      │「甲○○」簽│
│    │五分許      │署第一０一偵查庭    │              │名一枚　　　│
└──┴──────┴──────────┴───────┴──────┘
附 表 貳：
┌──┬──────┬──────────┬───────┬──────┐
│編號│  時    間  │  地            點  │偽造署押之文件│內容及數量  │
├──┼──────┼──────────┼───────┼──────┤
│ 一 │九十二年一月│臺北縣板橋市○○路九│自願搜索同意書│「甲○○」簽│
│    │二十四日下午│十一巷十五號前      │              │名、指印各一│
│    │八時許      │                    │              │            │
├──┼──────┼──────────┼───────┼──────┤
│ 二 │同右        │同右                │逕行逮捕通知  │「甲○○」簽│
│    │            │                    │              │名、指印各二│
│    │            │                    │              │枚          │
├──┼──────┼──────────┼───────┼──────┤
│ 三 │九十二年一月│同右                │扣押筆錄      │「甲○○」簽│
│    │二十四日下午│                    │              │名、指印各二│
│    │八時十分許  │                    │              │枚          │
├──┼──────┼──────────┼───────┼──────┤
│ 四 │九十二年一月│敦化南路派出所      │夜間偵訊同意書│「甲○○」簽│
│    │二十五日凌晨│                    │              │名、指印各一│
│    │二時三十分許│                    │              │枚          │
├──┼──────┼──────────┼───────┼──────┤
│ 五 │同右        │同右                │權利告知書（單│「甲○○」簽│
│    │            │                    │）            │名、指印各一│
│    │            │                    │              │枚          │
├──┼──────┼──────────┼───────┼──────┤
│ 六 │同右        │同右                │偵訊（調查）筆│「甲○○」簽│
│    │            │                    │錄            │名三枚、指印│
│    │            │                    │              │六枚        │
├──┼──────┼──────────┼───────┼──────┤
│ 七 │同右        │同右                │扣押物品目錄表│「甲○○」簽│
│    │            │                    │              │名、指印各一│
│    │            │                    │              │枚          │
├──┼──────┼──────────┼───────┼──────┤
│ 八 │同右        │同右                │毒品初步鑑驗報│涉嫌人簽章欄│
│    │            │                    │告單          │「甲○○」之│
│    │            │                    │              │簽名、指印各│
│    │            │                    │              │一枚；涉嫌人│
│    │            │                    │              │欄「甲○○」│
│    │            │                    │              │之指印一枚  │
├──┼──────┼──────────┼───────┼──────┤
│ 九 │同右        │同右                │尿液委驗單    │「甲○○」指│
│    │            │                    │（被採尿人右手│印一枚      │
│    │            │                    │ 拇指模欄）   │            │
├──┼──────┼──────────┼───────┼──────┤
│ 十 │同右        │同右                │簡易前科調查表│「甲○○」簽│
│    │            │                    │              │名、指印各一│
│    │            │                    │              │枚          │
├──┼──────┼──────────┼───────┼──────┤
│ 十 │同右        │同右                │逮捕人犯時間管│「甲○○」簽│
│ 一 │            │                    │制表          │名、指印各一│
│    │            │                    │              │枚          │
├──┼──────┼──────────┼───────┼──────┤
│ 十 │同右        │同右                │口卡片影本　　│「甲○○」簽│
│ 二 │            │                    │              │名一枚、指印│
│    │            │                    │              │五枚        │
├──┼──────┼──────────┼───────┼──────┤
│ 十 │同右        │同右                │指紋卡片      │「甲○○」指│
│ 三 │            │                    │              │印二十枚　  │
├──┼──────┼──────────┼───────┼──────┤
│ 十 │同年一月二十│臺灣板橋地方法院檢察│詢問筆錄      │「甲○○」簽│
│ 四 │五日上午十一│署詢問室            │              │名一枚      │
│    │時五十分許  │                    │              │            │
└──┴──────┴──────────┴───────┴──────┘
